臺灣高等法院刑事判決　　　　　　　　　　　　　九十三年度上訴字第一四六九號
　　上　訴　人　臺灣板橋地方法院檢察署檢察官
　　上　訴　人
　　即　被　告　甲○○
　　指定辯護人　本院公設辯護人　丙○○
　　上　訴　人
　　即　被　告　乙○○
　　選任辯護人　葉涵德律師
右列上訴人等因被告等違反槍砲彈藥刀械管制條例等案件，不服臺灣板橋地方法院九
十二年度重訴字第二九號，中華民國九十三年三月四日第一審判決（起訴案號：臺灣
板橋地方法院檢察署九十二年度偵字第八一九一號、第一二五八二號，及王志學追加
起訴案號：九十二年度毒偵字第一九七三號），提起上訴，本院判決如左：
    主  文
原判決關於甲○○共同連續未經許可，製造其他可發射子彈具有殺傷力之槍枝暨定執
行刑部分、意圖販賣而持有第一級毒品無罪部分；乙○○部分，均撤銷。
甲○○共同連續未經許可，製造其他可發射子彈具有殺傷力之槍枝，處有期徒刑陸年
拾月，併科罰金新臺幣陸拾萬元，罰金部分如易服勞役，以罰金總額與陸個月之日數
比例折算。扣案如附表編號一至十一之物品沒收之；又持有第一級毒品，處有期徒刑
壹年貳月。扣案如附表編號第十二之物品沒收銷燬之；應執行有期徒刑柒年捌月，併
科罰金新台幣陸拾萬元，罰金部分如易服勞役，以罰金總額與陸個月之日數比例折算
。扣案如附表編號一至十一之物品沒收之，如附表編號第十二之物品沒收銷燬之。
乙○○共同連續未經許可，製造其他可發射子彈具有殺傷力之槍枝，處有期徒刑陸年
，併科罰金新臺幣肆拾萬元，罰金部分如易服勞役，以罰金總額與陸個月之日數比例
折算。扣案如附表編號三至六及九至十一之物品沒收之；又連續施用第一級毒品，處
有期徒刑捌月。扣案如附表編號十三之物品沒收銷燬之、附表編號十四之物品沒收之
；應執行有期徒刑陸年肆月，併科罰金新臺幣肆拾萬元，罰金部分如易服勞役，以罰
金總額與陸個月之日數比例折算。扣案如附表編號三至六及九至十一、第十四之物品
沒收之，附表編號第十三之物品沒收銷燬之。
    事  實
一、甲○○、乙○○明知可發射子彈具有殺傷力之槍枝，屬槍砲彈藥刀械管制條例管
    制之物品，未經許可，不得製造及持有。詎甲○○竟基於製造可發射子彈具有殺
    傷力槍枝之概括犯意，先於九十二年二、三月間某日，前往臺北市○○○路、承
    德路附近之「打鐵巷」，以不詳價格，向不詳姓名年籍成年人士，購買長條鋼管
    一支，復要求該人士裁割成十九支，另前往臺北市○○○路三十六之六號「華山
    玩具店」，以每支新臺幣（下同）四千餘元之價格，向不詳姓名年籍成年人士，
    購買玩具手槍二支，並將之攜回臺北市○○○道三六六號住處內，以弓螺絲之工
    具打進鋼管內作成膛線，並以砂輪機及鑽台將鋼管磨成可與玩具手槍接合之形狀
    ，而製成土造金屬槍管十二支（其中四支可供仿BERETTA 廠半自動手槍製造之玩
    具手槍換裝使用，三支可供仿WALTHER 廠半自動手槍製造之玩具手槍換裝使用，
    五支可供市售仿SIG SAUER 廠P226型半自動手槍製造之玩具手槍換裝使用）及土
    造金屬槍管半成品七支，以預備供換裝玩具手槍塑膠槍管之用。迄於九十二年四
    月間，在上址住處內，將所購買之玩具手槍之塑膠槍管取下，換裝上經磨成之土
    造金屬槍管，而以此方式連續二次未經許可，製造仿WALTHER 廠半自動手槍製造
    之玩具手槍換裝土造金屬槍管改造而成之改造手槍一支（如附表編號一所示）、
    仿BERETTA 廠半自動手槍製造之玩具手槍換裝土造金屬槍管改造而成之改造手槍
    一支（如附表編號二所示），後將如附表編號二所示之槍枝藏放在臺北市○○區
    ○○路二段四弄二十五號隔壁之廢棄空屋內。後因友人乙○○欲將於九十二年二
    、三月間，數次前往上址「華山玩具店」，向不詳姓名年籍成年人士購得之玩具
    手槍數支，改造成可發射子彈具有殺傷力之槍枝，乃與乙○○共同基於製造可發
    射子彈具有殺傷力槍枝之概括犯意，由乙○○於同年二、三月間先後提供一支及
    三支（共四支）玩具手槍予甲○○，嗣於同年四月間由甲○○在上址住處內，分
    別將其塑膠槍管取下，換裝上前開經磨成之土造金屬槍管各一支，二人即以此方
    式連續四次未經許可製造仿BERETTA 廠半自動手槍製造之玩具手槍換裝土造金屬
    槍管改造而成之改造手槍二支（如附表編號三、五所示）、仿WALTHER 廠半自動
    手槍製造之玩具手槍換裝土造金屬槍管改造而成之改造手槍二支（如附表編號四
    、六所示），改造完成後，甲○○即將如附表編號三、四所示之槍枝帶至臺北縣
    永和市○○路一四四巷三十二號二樓乙○○住處，交給乙○○持有，而如附表編
    號五、六所示槍枝則給甲○○供抵償支出槍管花費之用，而被告甲○○後再將如
    附表編六所示之槍枝藏放在上址廢棄空屋內。
二、甲○○另明知海洛因業經毒品危害防制條例列為第一級毒品，未經允許不得持有
    ，竟於九十二年四月十四日（起訴書誤載為九十二年初），向姓名年籍不詳綽號
    「大頭」之人，以十二萬元之價格，購買第一級毒品海洛因約三七‧五公克後，
    將之與葡萄糖混合壓縮分裝為十五小包（如附表編號第十二號所示），而持有前
    揭第一級毒品海洛因。
三、乙○○前因施用第二級毒品案件，經原審以八十九年度毒聲字第四八三二號裁定
    於八十九年八月二十五日以八十九年度毒偵字第五五一五號處分不起訴確定。緣
    甲○○於九十二年初某日，因不詳姓名綽號「大頭」之成年人士拿不明槍枝至其
    上址住處換裝槍管（該槍枝未扣案，無法認定具有殺傷力）後，無力付款，而將
    數量不詳之海洛因交付其供質押用。嗣於同年四月間某日，因乙○○欲施用海洛
    因，甲○○乃取出一小塊海洛因（約一公克），帶至乙○○上址住處，無償轉讓
    予乙○○一次（甲○○轉讓第一級毒品部分已經確定）。詎乙○○於上開觀察、
    勒戒完畢釋放後五年內，基於概括之犯意，自九十一年十月間某日起至九十二年
    四月間某日止，先後在上址住處內，將第一級毒品海洛因混合食鹽水後，再以注
    射針筒注射手臂之方式，連續施用海洛因多次，並將甲○○所交付之上開海洛因
    分裝成五小包，並取出一些供己施用，用餘部分（如附表編號十四所示）則放置
    上址住處內。嗣於九十二年四月十六日中午十一時二十分許，經警在上址住處內
    查獲，其再經台灣板橋地方法院以九十二年度毒聲字第一九九三號裁定送觀察、
    勒戒後，仍有繼續施用毒品之傾向。
四、嗣乙○○於前開時、地遭查獲時，經警扣得如附表編號三、四、十三、十四所示
    之物品及不具殺傷力之未組裝完成之無明顯型式槍枝二枝、衝鋒槍、貝瑞塔手槍
    、九米釐手槍各一支、子彈成品及零件乙批；又於同日下午二時許，經警在甲○
    ○上址住處內查獲甲○○，並扣得如附表編一、五、七至十二（其中編號七、八
    之金屬槍管共十三支，起訴書誤載為十四支）所示之物品及未組裝完成槍枝一支
    、改造手槍半成品槍身一支、含子彈等槍枝零件一批、磅秤一台、搗藥皿一組、
    攪碎機一台、記事本一本，經其供述，再於同年月二十二日下午二時三十分許，
    帶同員警在上址廢棄空屋內扣得如附表編號二、六所示之物品。
五、案經法務部調查局航業海員調查處移送臺灣板橋地方法院檢察署檢察官偵查起訴
    及追加起訴。
    理  由
一、訊據上訴人即被告甲○○對於擅自製造如附表編號一至六之手槍等情，均坦承不
    諱，惟辯稱僅製造一次；又否認販賣第一級毒品海洛因，辯稱：毒品不是在我住
    處起獲，我從來沒有吸食過，亦無販賣毒品之意思云云。上訴人即被告乙○○坦
    承連續施用第一級毒品海洛因，惟否認共同製造改造手槍，辯稱：係因病痛故而
    施用海洛因，我所購買之玩具槍四支，因槍管損壞，故交給甲○○修理，不知道
    甲○○將之改造成具有殺傷力之槍枝云云。經查：
    (一)右揭事實一部分：
    1.被告甲○○製造如附表編號一至六之改造手槍等情，業據被告甲○○於本院審
      理時坦承不諱，並有如附表編號一至十二所示之物品扣案可資佐證，而改造之
      手槍、槍管，經送請內政部警政署刑事警察局鑑定結果，認改造手槍均具有殺
      傷力；而土造金屬槍管成品分別可供市售仿SIG SAUER廠P226型、仿BERETTA廠
      84型半自動手槍製造之玩具手槍換裝使用，此有該局九十二年五月二十八日刑
      鑑字第０九二００七三七三０號、九十二年十月六日刑鑑字第０九二０一二０
      二二九號槍彈鑑定書各一件在卷可憑（分見第八一九一號偵查卷第一六二頁至
      第一八四頁，原審卷第四０頁至第五三頁），堪認被告甲○○確實製造上開改
      造手槍。雖被告甲○○於原審審理時否認製造如附表編號二改造手槍之犯行，
      辯稱：伊並未將土造金屬槍管換裝在所購買之玩具手槍上加以改造，土造金屬
      槍管為伊帶同員警至上址廢棄空屋查扣後，員警叫伊換裝的云云（見原審卷第
      一七六頁）。然查被告甲○○始終坦承土造金屬鋼管為伊購買後加以製造而成
      ，且該改造手槍亦係其於九十二年四月二十二日下午二時三十分許，帶同員警
      在臺北市○○區○○路二段四弄二十五號隔壁之廢棄空屋內所扣得（見原審卷
      第五七頁），又查改造槍枝之行為，須有相當技術，非可任意而為即可組成具
      有殺傷力之槍枝，此為本院職權所知悉之事實，苟槍枝零件非事先經仔細研磨
      組合，怎能於遭警查獲隨意組裝而有殺傷力？從而被告甲○○上開所辯附表編
      號二改造手槍之槍管為員警叫伊換裝乙節，非可採信。又被告於本院審理時辯
      稱僅製造槍枝一次，惟查，被告自承於九十二年四月間先後將其所購買之玩具
      手槍二支換裝土造金屬槍管而改造手槍，嗣又將被告乙○○先後提供之一支及
      三支玩具手槍換裝土造金屬槍管，顯見被告甲○○基於概括之犯意連續製造上
      開改造手槍，被告所辯僅有製造一次云云，亦無可採。從而，被告甲○○未經
      許可，連續製造可發射子彈具有殺傷力槍枝犯行，堪予認定。
    2.被告乙○○雖否認與被告甲○○共同製造可發射子彈具有殺傷力槍枝，辯稱僅
    　請甲○○修理，不知甲○○改造成具有殺傷力手槍云云；被告甲○○於本院審
    　理時附和其詞改稱：是乙○○之玩具手槍橘色塑膠管壞掉，請我修理，我並沒
    　有告訴他要改成具有殺傷力，乙○○從頭到尾都沒有參予改造云云。惟查，被
    　告甲○○於警詢、原審偵審時供稱：「阿治（即乙○○）自己提供玩具槍枝給
    　我改造完成真槍，則我可收取六千元，也就是說槍枝材料成本六千元，改造成
    　真槍費用六千元」、「乙○○託我幫他改造手槍，... 他買材料回來我幫他改
    　，今年二、三月間，都在三重家裡收，... 若我幫他買材料他就付我六千元」
    　、「我幫他改過四把，二把在我這二把在他那查扣」、「（問：約定酬勞？）
    　他買玩具手槍每支六千元，我槍管每支也約六千元，剛好互換」、「（問：在
    　何地換？）在三重市○○街十八號七樓之三換槍管」（見第八一九一號偵查卷
    　第六頁、第十九頁反面、第二０頁、第九八頁及同頁反面）、「我是先將槍管
    　磨好，（乙○○）先拿一枝槍來要修理，我先修好槍管，他又拿三支來，弄好
    　了，我拿二支去他家，改造時間約在被查獲前幾天晚上，約在四月份做的」（
    　見原審卷第一七七號），被告乙○○亦於偵查時坦承：「他（即甲○○）說我
    　有玩具槍他會改，就請他幫忙改」、「（問：為何改造手槍？）純粹好玩」、
    　「（問：為何那麼多把改造槍？）那都是在玩具店買的」（見第八一九一號偵
    　查卷第十九頁面、第二０頁反面）、「（問：玩具手槍何來？）華山玩具....
    　時間在九十二年二、三月」（原審卷第一八０頁），互核二人所供相符，堪予
    　採信，足見被告甲○○確實受被告乙○○之委託而製造如附表三至六之手槍。
    　況查被告乙○○所買之玩具手槍其槍管部分原係塑膠材質，此經甲○○供明在
    　卷（見原審卷第二一頁），後經被告甲○○更換為金屬槍管後，無論外型、重
    　量上均顯有重大改變，其取回後，乙○○焉有不知遭改造之理？且查被告乙○
    　○供稱：「（玩具手槍）開始一把七、八千元，後來較便宜為四千元，三支一
    　萬二千元」（見原審卷第一八０頁），可見乙○○購入玩具手槍之成本為七、
    　八千至四千元不等，衡諸被告甲○○供稱係以六千元代價改造乙○○所交付之
    　玩具手槍，如被告乙○○僅為修理槍管，則何以支付接近甚至高於玩具手槍購
    　入成本之六千元修理費用？顯違常理甚明。是被告乙○○所辯係因購入玩具手
    　槍槍管損壞而委請甲○○修理云云，係卸責之詞；被告甲○○於本院審理時翻
    　異前詞改稱：是乙○○之玩具手槍橘色塑膠管壞掉，請我修理云云，則屬迴護
    　之詞，均不能採信。
　　(二)右揭事實二之部分，經查被告甲○○於警訊、偵查時供稱：「我於九十二年四
　　　月十四日向綽號大頭男子購買十二萬元約三十七．五公克的海洛因，... 我親
　　　自摻入十餘公克葡萄糖並用鐵鎚加以壓縮成塊，用以增加重量，縮小體積，該
　　　批毒品尚未犯售予任何人」、「（問：毒品向誰拿）跟一個叫做大頭的人拿」
　　　、（見第八一九一號偵查卷第七頁、第二０頁），於原審審理時對於持有第一
　　　級毒品海洛因乙節，亦坦承不諱（見原審卷第五九頁）。經警於被告上址住處
　　　內扣得如附表編號十三之海洛因，送請經法務部調查局鑑定結果確係海洛因，
　　　有法務部調查局鑑定通知書影本一紙存卷可憑（見第一九七三號偵查卷第三十
　　　頁），堪認被告甲○○確持有附表十二之第一級毒品海洛因。公訴意旨認被告
  　　甲○○意圖販賣而持有扣案之海洛因，雖查被告甲○○於於警詢、偵查時供稱
　　　：「我意圖販賣毒品給予他人」、「我打算賣，我自己沒有用，... 我打算在
　　　海洛因內加糖來賣」等語（見同上偵查卷第七頁、第二十頁），惟其於原審審
　　　理中已堅決否認有意圖販賣而持有海洛因之犯行，而依卷附證據資料亦不足使
　　　本院形成對被告甲○○係意圖販賣而持有扣案海洛之確切心證，且檢察官不能
　　　提出足資證明其有販賣意圖之證據及證明方法，依罪疑惟輕之理，自應為被告
　　　有利之認定，不能僅以被告甲○○持有海洛因即推論認定其有販賣而持有海洛
      因之意圖。惟公訴意旨認被告甲○○所犯係意圖販賣而持有第一級毒品罪，與
      本院所認被告上開所犯持有第一級毒品罪間，為實質上一罪關係，本院得逕就
      持有犯行，予以審判，併敘明之。（其轉讓海洛因與乙○○部分業經原審判決
      確定，該海洛因與此部分之海洛因並非同時取得，因是此部分持有係另行起意
      與轉讓部分之持有無涉）
    (三)右揭事實三部分，業據被告甲○○、乙○○於歷次偵審及本院審理時坦承不諱
      ，且互核所供情節相符，甲○○於原審偵審時分別供稱：「我給他一公克」、
      「我承認毒品是我的，因為是大頭來換槍管押在我那邊，由於他沒有給我十支
      槍管的錢，所以毒品就押在我那邊，我是拿一點點的毒品給乙○○使用，只有
      一小塊」（分見第八一九一號偵查卷第九九頁反面，原審卷第二一頁），顯與
      右揭事實二被告甲○○所持有之第一級毒品海洛因係向綽號大頭之人所購買者
      ，並不相同；乙○○則於原審審理時坦承：「甲○○給我的部分，我用了一點
      點，分成五小包」、「我是施打手臂，用食鹽水摻海洛因施打，我用了半年左
      右，在四月十六日被查獲，我因為長骨刺，所以在痛的時候才施打」（見原審
      卷第一七一頁、第一七七頁），並有如附表編號十三、十四之物品扣案可資佐
      證。而扣案編號十三之海洛因，經送請法務部調查局鑑驗結果確係海洛因，此
      有該局九十二年五月二十八日鑑定通知書影本件附卷可稽（見第一九七三號偵
      查卷第二九頁）。另被告乙○○於九十二年四月十六日經警查獲後所採集之尿
      液檢體，經送請法務部調查檢驗之結果，確有海洛因代謝物嗎啡陽性反應，亦
      有該局九十二年五月十二日檢驗通知書一件在卷可按，足見該扣案之海洛因係
      被告甲○○轉讓予被告乙○○施用無疑；再被告乙○○前因施用第二級毒品案
      件，經原審以八十九年度毒聲字第四八三二號裁定送觀察、勒戒後，無繼續施
      用毒品之傾向，而由臺灣板橋地方法院檢察署檢察官於八十九年八月二十五日
      以八十九年度毒偵字第五五一五號處分不起訴確定，其於九十二年四月十六日
      經警採尿送驗，呈海洛因代謝物呈啡陽性反應，經原審再以九十二年度毒聲字
      第一九九三號裁定送觀察、勒戒後，仍有繼續施用毒品之傾向，此有該檢察官
      不起訴處分書、原審上開裁定及臺灣台北看守所附設勒戒處所有無繼續施用毒
      品傾向證明書在卷可憑（見第一九七三號偵查卷第三七頁至第四一頁、第五一
      、五二頁），足認被告乙○○於五年內再犯施用毒品罪，經觀察、勒戒後，仍
      有繼續施用毒品傾向，堪認被告乙○○自九十一年十月間某日起至九十二年四
      月間某日止，連續施用第一級毒品。至被告乙○○辯稱因病痛故施用海洛因，
      固有其於本院提出之診斷證明書為佐，惟查被告未經醫師處方，竟未經許可自
      行施用海洛因止痛，自非法之所允，不能據以卸免其刑責，附此敘明。
    (四)綜上，被告甲○○、乙○○前開犯行事證明確，渠等上開所辯均係卸責之詞，
      不足採信，應依法論科。
二、被告甲○○購買長條鋼管一支，裁割並磨合製成土造金屬槍管，再單獨改造如附
    表編號一、二所示槍枝，並與被告乙○○共同製造如附表編號三至六所示之槍枝
    ，均係仿BERETTA及WALTHER廠半自動手槍製造之玩具手槍換裝土造金屬槍管製造
    而成改造手槍，其性質均屬槍砲彈藥刀械管制條例第十一條第一項所指之「其他
    可發射金屬或子彈具有殺傷力之各式槍砲」（內政部九十二年十二月三十日內授
    警字第０九二００七六八一六號函參照，附於原審卷一二四頁）。核被告二人所
    為，均係觸犯同條例第十一條第一項之未經許可製造可發射子彈具有殺傷力之槍
    枝罪。起訴書原認定被告二人共同改造前開六支槍枝，所為係犯同條例第十條第
    一項之未經許可製造改造模型槍罪，惟檢察官於原審審理時已更正被告二人共同
    改造者僅附表編號三至六所示槍枝，且表明變更起訴法條（見原審卷第一六九頁
    ），本院自毋庸就告乙○○改造附表編號一、二所示槍枝部分加以論處，亦無適
    用刑事訴訟法第三百條變更起訴法條之必要。被告二人持有可發射子彈具有殺傷
    力槍枝之低度行為，應為製造之高度行為所吸收，不另論罪；另被告二人就製造
    如附表編號三至六槍枝部分，有犯意之聯絡及行為之分擔，均為共同正犯。被告
    二人先後多次製造可發射子彈具有殺傷力槍枝，所犯罪名相同，時間緊接，顯各
    係基於概括犯意為之，皆為連續犯，均應依刑法第五十六條之規定以一罪論。雖
    公設辯護人為被告甲○○辯護稱其已自白犯罪，並供述全部槍枝之來源及去向，
    應依同條例第十八條第四項前段規定，減輕或免除所犯製造可發射子彈具有殺傷
    力之槍枝罪之刑責，惟本條項所謂查獲，係指依其自白，查獲槍砲、彈藥、刀械
    之來源及去向而言，不包括自己持有被查獲之情形在內（最高法院九十二年台上
    字第五五二四號判決意旨參照），查本件被告甲○○單獨或共同製造上開槍枝後
    ，分別藏放各處（編號一、五藏於甲○○住處，編號二、六藏於臺北市○○區○
    ○路二段四弄二十五號隔壁之廢棄空屋內），仍均屬自己持有之狀態，自無適用
    上開減免刑責規定之餘地。復按毒品危害防制條例已將海洛因列為第一級毒品管
    制，自不得非法施用或持有。按海洛因為第一級毒品，毒品危害防制條例第二條
    第一項第一款定有明文，被告甲○○持有第一級毒品海洛因，核係犯同條例第十
    一條第一項之持有第一級毒品罪，公訴意旨雖認被告甲○○所犯係意圖販賣而持
    有第一級毒品，惟與被告所犯為實質上一罪，本院得逕予審理，就意圖販賣而持
    有第一級毒品部分，並不另為無罪之諭知。被告乙○○施用第一級毒品海洛因之
    行為，核係犯毒品危害防制條例第十條第一項之施用第一級毒品罪，其持有海洛
    因之低度行為，應為施用之高度行為所吸收，不另論罪。被告乙○○自九十一年
    十月間某日起至九十二年四月間某日止，連續施用第一級毒品海洛因，其所犯罪
    名相同，時間密接，顯係出於概括犯意為之，為連續犯，應論以一罪。公訴意旨
    雖僅起訴被告乙○○於九十二年四月十七日上午十時三十分許採尿前二十六小時
    內之一次施用海洛因之行為，惟其於本案所認定之其餘期間內尚有多次施用海洛
    因之犯行，已如前述，而此部分犯行與公訴人起訴部分有連續犯裁判上一罪之關
    係，應為起訴效力所及，本院自應一併予以審理。再被告二人行為後，毒品危害
    防制條例業經立法院於九十二年六月六日修正通過，並經總統於九十二年七月九
    日公布，並自公布後六個月（即九十三年一月九日）生效施行，被告甲○○所犯
    之持有第一級毒品罪，依修正後之第十一條第四項規定：「持有毒品達一定數量
    ，加重其刑至二分之一，其標準由行政院定之」，行政院並據此規定於九十三年
    一月七日公告持有第一級毒品達淨重五公克以上者，加重其刑至二分之一，雖被
    告甲○○所持有之第一級毒品海洛因淨重重達四十三點二三公克，純質淨重達二
    十四點玖伍公克，惟修正前之毒品危害防制條例並無加重規定，自屬較有利於行
    為人，應依同條例第三十五條第二項適用最有利行為人之法律即修正前之毒品危
    害防制條例之規定；被告乙○○所犯施用第一級毒品罪，比較修正前後之毒品危
    害防制條例第十條第一項之法定刑相同，應依同條例第三十五條第一項前段，適
    用修正後之規定。又被告甲○○所犯連續未經許可製造可發射子彈具有殺傷力之
    槍枝、持有第一級毒品罪，及被告乙○○所犯連續未經許可製造可發射子彈具有
    殺傷力之槍枝、連續施用第一級毒品罪，均犯意各別，行為互殊，各應分論併罰
    。
三、原審因而予被告等論罪科刑，固非無見。惟查：槍枝各種零件，不得以違禁物
    論（最高法院七十五年台上字第一九四號判決參照），本件扣案附表編號第七之
    土造金屬槍管六支，及附表編號八之土造金屬槍管半成品七支，性質為槍枝之零
    件，不能發射子彈亦不具殺傷力，即與槍砲彈藥刀械管制條例所管制之槍枝有別
    ，並非違禁物，原判決竟認為違禁物，均依刑法第三十八條第一項第一款，予以
    沒收，其法律之適用，自嫌未洽。被告甲○○確持有第一級毒品海洛因，原審
    既認其確實持有，而又為其此部分無罪之判決，亦有未合；被告乙○○與甲○
    ○就附表編號三至六手槍，基於共同製造之犯意聯絡，由被告甲○○製造成具有
    可發射子彈具有殺傷力之槍枝四支，基於共犯責任共同理論，對於被告乙○○仍
    應就供製造槍枝所用之物仍應予宣告沒收，原審漏未沒收附表編號九至十一之物
    品，並非正確。槍砲彈藥刀械管制條例第十一條第一項所稱「其他可發射子彈
    具有殺傷力之各式槍砲」，乃該槍砲本身即具可發射子彈具有殺傷力之型態，方
    屬當之，苟所製造之「槍砲」不具殺傷力，仍不能遽繩以該條項之罪（最高法院
    八十二年台上字第二一一九號判決參照），查本件被告甲○○所製造之土造金屬
    槍管成品及半成品，本身僅為槍砲之零件，並不能獨立發射子彈而具有殺傷力，
    雖被告王石成製造上開金屬槍管係為供預備製造槍砲所用，惟該金屬槍管既非所
    謂槍砲，則其製造槍管行為自非所謂製造其他可發射子彈具有殺傷力槍砲行為，
    原判決認「甲○○既供承此亦係供製造槍枝之用，其加以裁割及磨合之行為，應
    構成製造行為之一部」、「被告甲○○製造土造金屬槍管之行為....，為製造槍
    枝之部分行為、低度行為，應為製造之高度行為所吸收」（分別載於原判決理由
    第六頁第八行、第十頁第八行）等語，亦非正確。按毒品危害防制條例係刑法
    之特別法，依刑法第十一條後段規定，自應優先適用之，就被告乙○○犯連續施
    用第一級毒品罪部分，原判決論罪未援引毒品危害防制條例第三十五條第一項作
    為比較適用修正前後法律之依據，卻誤引刑法第二條第一項規定，亦有未合。檢
    察官上訴指摘原判決未論被告甲○○意圖販賣而持有第一級毒品罪及被告二人連
    續製造改造手槍部分量刑過輕；被告甲○○上訴指摘原判決量刑過重；被告乙○
    ○上訴否認共同製造改造手槍並就施用毒品部分請求輕判，查被告甲○○僅係單
    純持有海洛因，而原判決就被告二人製造改造手槍部分，均在法定刑內量刑，並
    無偏輕情事，被告及檢察官之上訴，核均無理由。惟原判決各該部分既有上開可
    議，應由本院予以撤銷改判。爰審酌被告二人之品行、智識程度、犯罪之手段、
    目的，製造、持有具有殺傷力槍枝，對社會治安所造成之危害程度，非法持有、
    施用海洛因戕害自己身心所造成損害，以及被告二人犯罪後之態度等一切情狀，
    就被告甲○○共同連續未經許可製造可發射子彈具有殺傷力之槍枝部分，量處有
    期徒刑陸年拾月，併科罰金新臺幣陸拾萬元，罰金部分如易服勞役，以罰金總額
    與陸個月之日數比例折算；又持有第一級毒品，處有期徒刑壹年貳月，並定其應
    執行刑為有期徒刑柒年捌月，併科罰金新台幣陸拾萬元，罰金部分如易服勞役，
    以罰金總額與陸個月之日數比例折算﹔就被告乙○○共同連續未經許可，製造可
    發射子彈具有殺傷力之槍枝部分，處有期徒刑陸年，併科罰金新臺幣肆拾萬元，
    罰金部分如易服勞役，以罰金總額與陸個月之日數比例折算。又連續施用第一級
    毒品，處有期徒刑捌月。應執行有期徒刑陸年肆月，併科罰金新臺幣肆拾萬元，
    罰金部分如易服勞役，以罰金總額與陸個月之日數比例折算。
四、扣案如附表編號第一至六所示之物品，係違禁物，依刑法第三十八條第一項第一
    款宣告沒收之。附表編號七至十一所示之物，均經被告甲○○供明為其所有，查
    本件被告甲○○係基於製造改造玩具手槍之概括犯意，先行製造符合仿BERETTA
    、WALTHER、SIG SAUER廠之各式玩具手槍規格之土造金屬槍管，是其中編號七、
    八之物，顯係被告甲○○預備伺機製造槍枝所用，為供犯罪預備之物；附表編號
    九、十、十一所示之物品，業經被告甲○○供承係為供改造槍枝之用（見原審卷
    第一七三頁），為供犯罪所用之物，均應依刑法第三十八條第一項第二款沒收之
    。扣案海洛因拾伍包（純質淨重二十四點玖伍公克）、海洛因伍包（驗餘淨重共
    零點參肆公克），應依毒品危害防制條例第十八條第一項前段規定沒收銷燬之；
    注射針筒參支，為被告乙○○所有供施用海洛因所用之物，業經被告乙○○供明
    在卷（見原審卷第一七四頁），應依刑法第三十八條第一項第二款沒收之。惟事
    實欄四所示其餘扣案物品，或非違禁物，或非供被告二人犯罪所用之物，自無從
    於本案中諭知沒收，併此敘明。
據上論斷，應依刑事訴訟法第三百六十九條第一項前段、第三百六十四條、第二百九
十九條第一項前段，槍砲彈藥刀械管制條例第十一條第一項，毒品危害防制條例第十
條第一項、第十一條第一項、第十八條第一項前段、第三十五條，刑法第十一條前段
、第二十八條、第五十六條、第四十二條、第三項、第五十一條第五款、第三十八條
第一項第一款、第二款，罰金罰鍰提高標準條例第二條，現行法規所定貨幣單位折算
新臺幣條例第二條，判決如主文。
本案經檢察官蔡薰慧到庭執行職務。
中　　　華　　　民　　　國　　九十三　　年　　　八　　　月　　 十七　　 日
                              臺灣高等法院刑事第四庭
                                  審判長法  官  蔡  永  昌
                                        法  官  李  英  豪
                                        法  官  陳  榮  和
右正本證明與原本無異。
檢察官就全部如不服本判決，應於收受送達後十日內向本院提出上訴書狀，其未敘述
上訴之理由者並得於提起上訴後十日內向本院補提理由書（均須按他造當事人之人數
附繕本）。
被告二人就槍砲部分，被告乙○○就施用第一級毒品部分如不服本判決，應於收受送
達後十日內向本院提出上訴書狀，其未敘述上訴之理由者並得於提起上訴後十日內向
本院補提理由書（均須按他造當事人之人數附繕本）。
被告甲○○就持有第一級毒品部分不得上訴。
                                        書記官  劉  麗  芬
中　　　華　　　民　　　國　　九十三　　年　　　八　　　月　　 十八 　　日
附錄：本案論罪科刑法條全文
槍砲彈藥刀械管制條例第十一條第一項。
未經許可，製造、販賣或運輸第四條第一項第一款所稱其他可發射金屬或子彈具有殺
傷力之各式槍砲者，處五年以上有期徒刑，併科新臺幣一千萬元以下罰金。
未經許可，轉讓、出租或出借前項所列槍砲者，處三年以上十年以下有期徒刑，併科
新臺幣七百萬元以下罰金。
意圖供自己或他人犯罪之用，而犯前二項之罪者，處無期徒刑或七年以上有期徒刑，
併科新臺幣一千萬元以下罰金。
未經許可，持有、寄藏或意圖販賣而陳列第一項所列槍砲者，處一年以上七年以下有
期徒刑，併科新臺幣七百萬元以下罰金。
第一項至第三項之未遂犯罰之。
毒品危害防制條例第十條第一項
施用第一級毒品者，處六月以上五年以下有期徒刑。
施用第二級毒品者，處三年以下有期徒刑。
毒品危害防制條例第十一條第一項
持有第一級毒品者，處三年以下有期徒刑、拘役或新臺幣五萬元以下罰金。
持有第二級毒品者，處二年以下有期徒刑、拘役或新臺幣三萬元以下罰金。
持有專供製造或施用第一、二級毒品之器具者，處一年以下有期徒刑、拘役或新臺幣
一萬元以下罰金。
持有毒品達一定數量者，加重其刑至二分之一，其標準由行政院定之。
  附  表
┌──┬───────────────────┬───────┐
│編號│物  品  名  稱  及  數（重）量        │　所　有　人  │
├──┼───────────────────┼───────┤
│一  │仿WALTHER 廠半自動手槍製造之玩具手槍換│甲○○        │
│    │裝土造金屬槍管改造而成之改造手槍壹支（│              │
│    │槍枝管制編號0000000000）              │              │
├──┼───────────────────┼───────┤
│二  │仿BERETT A廠半自動手槍製造之玩具手槍換│甲○○        │
│    │裝土造金屬槍管改造而成之改造手槍壹支（│              │
│    │槍枝管制編號0000000000）              │              │
├──┼───────────────────┼───────┤
│三  │仿BERETTA 廠半自動手槍製造之玩具手槍換│乙○○        │
│    │裝土造金屬槍管改造而成之改造手槍壹支（│              │
│    │槍枝管制編號0000000000）              │              │
├──┼───────────────────┼───────┤
│四  │仿WALTHER 廠半自動手槍製造之玩具手槍換│乙○○        │
│    │裝土造金屬槍管改造而成之改造手槍壹支（│              │
│    │槍枝管制編號0000000000）              │              │
├──┼───────────────────┼───────┤
│五  │仿BERETTA廠半自動手槍製造之玩具手槍換 │甲○○        │
│    │裝土造金屬槍管改造而成之改造手槍壹支（│              │
│    │槍枝管制編號0000000000）              │              │
├──┼───────────────────┼───────┤
│六  │仿WALTHER 廠半自動手槍製造之玩具手槍換│甲○○        │
│    │裝土造金屬槍管改造而成之改造手槍壹支（│              │
│    │槍枝管制編號0000000000）              │              │
├──┼───────────────────┼───────┤
│七  │土造金屬槍管陸支（其中五支可供市售仿  │甲○○        │
│    │SIG SAUER廠P226 型半自動手槍製造之玩具│              │
│    │手槍換裝使用，一支可供市售仿BERETTA 廠│              │
│    │84型半自動手槍製造之玩具手槍換裝使用）│              │
├──┼───────────────────┼───────┤
│八  │土造金屬槍管半成品柒支                │甲○○        │
├──┼───────────────────┼───────┤
│九  │鑽台壹台                              │甲○○        │
├──┼───────────────────┼───────┤
│十  │砂輪機壹台                            │甲○○        │
├──┼───────────────────┼───────┤
│十一│槍枝改造工具壹批                      │甲○○        │
├──┼───────────────────┼───────┤
│十二│海洛因拾伍包（驗餘淨重共肆拾參點貳參公│甲○○        │
│    │克，包裝重柒點陸伍公克，純質淨重貳拾肆│              │
│    │點玖伍公克                            │              │
├──┼───────────────────┼───────┤
│十三│海洛因伍包（驗餘淨重共零點參肆公克，包│乙○○        │
│    │裝重壹點肆參公克）                    │              │
├──┼───────────────────┼───────┤
│十四│注射針筒參支                          │乙○○        │
└──┴───────────────────┴───────┘
